【裁判字號】    89,台上,2091
【裁判日期】    890420
【裁判案由】    違反毒品危害防制條例
【裁判全文】
最高法院刑事判決                              八十九年度台上字第二○九一號
    上  訴  人  甲○○
右上訴人因違反毒品危害防制條例案件，不服台灣高等法院台中分院中華民國八十八
年十二月十五日第二審判決（八十八年度上訴字第一六五八號，起訴案號：台灣台中
地方法院檢察署八十七年度偵字第二二三○八、二二八一六、二五一○○號），提起
上訴，本院判決如左：
    主  文
原判決撤銷，發回台灣高等法院台中分院。
    理  由
本件原判決認定上訴人甲○○知悉紀至宇（另案處理）有販賣第一級毒品海洛因營利
之意圖，竟為取得紀至宇給予少量海洛因施用之利益，以滿足自己之毒癮，乃基於幫
助紀至宇販賣海洛因之概括犯意。先後於：(一)民國八十七年九月至十月間某日，在台
中縣沙鹿鎮○○路小型公園附近之路口，聯繫紀至宇與楊文憲完成海洛因交易一次，
因而幫助紀至宇販賣價值新台幣（下同）三千元之海洛因予楊文憲（惟楊文憲實際僅
給付一千元）。(二)同年十月二十八日上午九時許及另外不詳時間，聯繫紀至宇與蔡啟
福完成毒品交易各一次，每次一千元，因而幫助紀至宇販賣價值二千元之海洛因予蔡
啟福。(三)同年十一月五日左右，在台中縣大肚鄉○○路二十號三樓彭世昌住處，聯繫
紀至宇與彭世昌完成海洛因交易一次，因而幫助紀至宇販賣價值二千元之海洛因予彭
世昌。(四)八十七年十一月十五日下午六時許，在台中市○○○路與遊園路口，聯繫紀
至宇與彭世昌完成海洛因交易一次，因而幫助紀至宇販賣價值五千元之海洛因予彭世
昌等情。因而撤銷第一審判決，改判仍論處上訴人連續幫助販賣第一級毒品罪刑，固
非無見。
惟查：(一)除有特別規定外，已受請求之事項未予判決者，其判決為當然違背法令，刑
事訴訟法第三百七十九條第十二款規定甚明。本件起訴書犯罪事實欄記載上訴人係幫
助紀至宇販賣海洛因予楊文憲「三、四次」，原審謂上訴人係幫助紀至宇販賣海洛因
予楊文憲「一次」，而對於起訴書所記載之其餘幫助紀至宇販賣海洛因予楊文憲之犯
罪事實未予以審判，判決內復未加以說明。揆諸前開規定，自有已受請求之事項未予
判決之違法。(二)依原判決之記載，上訴人幫助紀至宇販賣海洛因予彭世昌、楊文憲、
蔡啟福，價款係由各該購買者與紀至宇直接交易付款，上訴人就此價款並無所得。況
所謂幫助犯係指就他人之犯罪加以助力，使其易於實施之積極或消極行為而言。其犯
罪態樣與實施犯罪之正犯有異，所處罰者乃其提供助力之行為本身，而非正犯實施犯
罪之行為。因此幫助犯不適用責任共同之原則，對正犯所有供犯罪所用或因犯罪所得
之物，勿庸併為沒收之宣告。乃原判決依毒品危害防制條例第十九條第一項之規定，
就上訴人幫助紀至宇販賣海洛因予彭世昌、楊文憲、蔡啟福所得之一萬元，諭知沒收
，如全部或一部不能沒收時，以其財產抵償之，即屬違誤。以上或為上訴意旨所指摘
，或為本院得依職權調查之事項。上訴人上訴意旨指摘原判決不當，非無理由，應認
有發回更審之原因。又原判決不另為無罪諭知部分，因公訴人認其與本件有罪部分，
有裁判上一罪關係，亦應併予發回。
據上論結，應依刑事訴訟法第三百九十七條、第四百零一條，判決如主文。
中      華      民      國    八十九    年      四      月     二十     日
                              最高法院刑事第八庭
                                  審判長法官  吳  雄  銘
                                        法官  池  啟  明
                                        法官  石  木  欽
                                        法官  郭  毓  洲
                                        法官  吳  三  龍
      右正本證明與原本無異
                                              書  記  官
中      華      民      國    八十九    年      四      月    二十六    日


司法院資訊處製作；財團法人民間司法改革基金會備份。
